【裁判字號】    98,交上訴,889
【裁判日期】    980707
【裁判案由】    公共危險
【裁判全文】
臺灣高等法院臺中分院刑事判決       98年度交上訴字第889號
上  訴  人
即  被  告  甲○○
                    號
選任辯護人  辛  武  律師
上列上訴人因公共危險案件，不服臺灣臺中地方法院97年度交訴
字第78號中華民國 98年2月27日第一審判決（起訴案號：臺灣臺
中地方法院檢察署96年度偵字第 13931號），提起上訴，本院判
決如下：
    主  文
上訴駁回。
甲○○緩刑貳年，並應依附件中華民國九十八年六月十七日和解
書所載和解成立內容履行賠償義務。
    事  實
一、甲○○為臺中汽車客運股份有限公司之司機，以駕駛營業用
    大客車載送乘客為業，為從事業務之人。於民國96 年3月23
    日晚上9時許，駕駛車牌號碼 FU-841號營業大客車，自臺中
    市○○路之民俗公園附近出發，途經進化北路、三民路，往
    臺中市火車站總站（該車終點站為台中縣霧峰鄉朝陽大學）
    方向行駛，於當日晚上 9時18分許，行經臺中市○○區○○
    路2段147號前，因林庭毅（因過失致人於死之犯行，業經檢
    察官職權不起訴處分確定）於當日晚上駕駛車牌號碼9523-J
    V號之自小貨車，於當日晚上9時18分許，行經臺中市○○區
    ○○路2段147號前，疏未注意，在上開劃設有紅線，禁止臨
    時停車處所，不當於慢車道上斜向停車之方式，將所駕駛之
    上開自小貨車斜向停放於此，適有白志昌於飲酒過量（經抽
    血檢測換算酒精濃度達每公升1.05毫克）後騎乘車牌號碼OB
    I- 919號重型機車行經該處，亦未注意車前狀況，謹慎駕駛
    ，而不慎撞擊前方由林庭毅所駕駛之自小貨車後方，致人車
    倒地，白志昌並因而遭自後方經過，由甲○○所駕駛之上開
    營業大客車右後輪輾壓而過，因此受有顱腦損傷、胸部挫傷
    合併肋骨骨折等傷害，經送醫急救後，仍因外傷性休克延至
    當日晚間23時許不治死亡（甲○○涉犯過失致人於死部分，
    另由檢察官偵辦中）。詎甲○○於知悉肇事後並未停車在現
    場救助白志昌，亦未報警處理或採取其他必要措施，竟基於
    逃逸之犯意，立即駕駛上揭營業用大客車離開現場，嗣經人
    記下車號，報警循線查獲。
二、案經白志昌之配偶乙○○委由劉喜律師訴請臺灣臺中地方法
    院檢察署檢察官偵查起訴。
    理    由
甲、有關證據能力部分
一、按被告以外之人（包括證人、鑑定人、告訴人、被害人及共
    同被告等）於審判外之陳述，雖不符刑事訴訟法第159條之1
    至之4等4條之規定，而經當事人於審判程序同意作為證據，
    法院審酌該言詞陳述或書面陳述作成時之情況，認為適當者
    ，亦得為證據。當事人、代理人或辯護人於法院調查證據時
    ，知有刑事訴訟法第159條第1項不得為證據之情形，而未於
    言詞辯論終結前聲明異議者，視為有前項之同意，刑事訴訟
    法第159條之5定有明文。本件證人丁○○、戊○○、林庭毅
    ，均曾於警詢時為陳述，其性質屬傳聞證據，當事人及被告
    之選任辯護人均已知上述筆錄乃傳聞證據，且均未於言詞辯
    論終結前對該等筆錄內容異議（見本院卷第51頁正、反面）
    ，依上開規定，是渠等於警詢之陳述已擬制同意其有證據能
    力，本院審酌上開筆錄作成情況，均係在司法警察面前作成
    ，製有警詢筆錄可以為證，具有一定之公信力，且較無人情
    施壓或干擾，亦無不當取供之情形，認為以之作為本案之證
    據亦屬適當，是渠等上開陳述，自均具有證據能力。
二、次按被告以外之人於偵查中向檢察官所為之陳述，除顯有不
    可信之情況者外，得為證據，刑事訴訟法第159條之1第2項
    定有明文。蓋因檢察官與法官同為司法官署，且檢察官代表
    國家偵查犯罪，依法有訊問被告、證人及鑑定人之權力，且
    須對被告有利、不利之情形均應注意，況徵諸實務運作，檢
    察官實施刑事偵查程序，亦能恪遵法定程序之要求，不致有
    違法取證情事且可信度極高，是被告以外之人前於偵查中已
    具結而為證述，除反對該項供述得具有證據能力之一方，已
    釋明「顯有不可信之情況」之理由外，不宜遽指該證人於偵
    查中之陳述不具證據能力，方符前揭法條之立法意旨。是證
    人丁○○、戊○○、林庭毅、藍天府等人於檢察官偵查中經
    具結所為之陳述，均未曾提及檢察官在偵查時，有任何不法
    取供之情形，是客觀上並無顯不可信之情況，故上開證人於
    偵查中之證言，亦具有證據能力。
乙、實體部分：
一、訊據上訴人即被告（下稱被告）甲○○矢口否認有何肇事逃
    逸之犯行，辯稱：當時伊前面無機車，亦未看到白志昌，伊
    未壓到被害人白志昌，伊未肇事，因此伊未逃逸云云。其辯
    護人為被告辯護稱：本案雖有二位證人證述被告有輾過被害
    人，但由被告之車子後輪來看，並無任何血跡反應或是毛髮
    ，復未有擦痕，尚難認定被告輾壓後逃逸。被害人因腦內出
    血致死，該傷勢應係碰撞才會造成，如被告有輾過被害人頭
    部，其頭部應會破裂才是。況且如果壓到的話，亦不一定是
    被告所輾壓。另告訴人乙○○並未在場，而證人之證詞亦係
    主觀認定，顯然無證據證明被告有肇事逃逸之情形云云。
二、經查：
（一）本件車禍係因林庭毅駕駛車牌號碼 9523-JV號之自小貨車
      ，於上開時間，行經臺中市○○區○○路2段147號前，疏
      未注意，在上開劃設有紅線，禁止臨時停車處所，不當於
      慢車道上斜向停車之方式，將所駕駛之上開自小貨車斜向
      停放於此，適有白志昌於飲酒過量（經抽血檢測換算酒精
      濃度達每公升1.05毫克）後騎乘車牌號碼 OBI-919號重型
      機車行經該處，亦未注意車前狀況，謹慎駕駛，而不慎撞
      擊前方由林庭毅所駕駛之自小貨車後方，致人車倒地等情
      ，業經證人林庭毅於警詢及偵查中證述在卷（見96年度相
      字第 512號卷第8頁、97年度偵續字第116號卷第14頁反面
      ），並有道路交通事故現場圖、道路交通事故調查報告表
      （一）、（二）、臺中市警察局第五分局重大交通事件摘
      報表、現場照片等在卷可憑（見同上相驗卷第18頁至第20
      頁、第23頁、第34頁至第52頁），而林庭毅亦因此過失致
      人於死之犯行，經檢察官於 97年1月17日以96年度偵字第
      13931 號為職權不起訴處分，有該不起訴處分書一紙在卷
      可查（見 96年度偵字第13931號卷第57頁）。又本件車禍
      經送鑑定結果，亦認係林庭毅自小貨車於禁止臨時停車處
      所不當於慢車道上斜向停車妨礙行車，為肇事次因。白志
      昌酒精濃度過量駕駛重機車疏未注意車前狀況追撞及慢車
      道斜向停車，為肇事主因，有臺灣省臺中市區車輛行車事
      故鑑定委員會 96年8月21日中行字第0965402706號函附鑑
      定意見書、臺灣省車輛行車事故覆議鑑定委員會96年10月
      16日府覆議字第0966203280號函、國立交通大學97年12月
      30日行車事故鑑定書各一紙在卷可稽（見同上偵查卷第11
      頁反面至第13頁、第34頁、原審卷第44頁、第45頁），是
      堪認此部分事實為可採。
（二）又白志昌因前揭車禍致其人車倒地後，被告適由後方駕駛
      上開營業大客車經過該處，此為被告所承認，而當時在場
      之目擊證人丁○○於警詢、偵查及原審審理證稱：伊當時
      在崇德路2段145號店內工作，聽到碰一聲，就由店內往外
      看，看到機車騎士倒下，接著就看到公車晃動明顯，就是
      壓到東西的感覺，伊當時第一直覺是有可能壓到人，伊就
      出去看，看到機車騎士已經倒在路旁，公車並沒有停下車
      等語（見同上相驗卷第15頁反面、第16頁、同上偵查卷第
      48頁反面、第49頁、原審卷第31頁至第33頁）；另一在場
      目擊證人戊○○於警詢、偵查及原審審理時亦證述：伊當
      時在崇德路與瀋陽路口準備迴轉過來往臺中市方向，當時
      伊正在看路況準備要迴轉，車輛還沒動，就看到對向崇德
      路車道公車突然間有震動起伏，引起伊注意，伊眼神往那
      邊看，公車經過後，伊就看有一人躺在路上，伊直覺公車
      怎麼沒有停下來，伊馬上就迴轉追公車，並記下公車車號
      為FU-841，也有駕駛姓名甲○○。當時公車上下起伏震動
      情形很明顯，因當時伊看左右兩邊的車輛準備要迴轉等語
      （見同上相驗卷第13頁、第14頁、同上偵查卷第48頁、原
      審卷第33頁反面、第34頁）。從證人丁○○、戊○○之上
      開證述可知，白志昌於人車倒地後，適被告駕駛上開營業
      大客車經過該處，該車因此震動明顯。證人戊○○於偵查
      中及原審審理時甚至證謂：被告公車右後輪有輾壓到死者
      的頭部等語（見同上偵續卷第 8頁、原審卷第33頁反面）
      。另證人即臺中市警察局第五分局交通分隊承辦員警藍天
      府亦於偵查中證陳：依照相驗結果，死者的頭部，確實有
      壓過的痕跡等語（見同上偵續卷第21頁）；再參酌死者白
      志昌之相驗相片顯示，其右側太陽穴附近臉頰確有受輾壓
      之痕跡，有相驗照片一紙附卷可資佐證（見台中市警察局
      第五分局刑事案件偵查卷宗白志昌車禍死亡相驗案卷第一
      頁），應係確曾受輾壓之情事。此外復查無任何證據證明
      於當時尚有其他車輛經過該處輾壓死者身體。且查被害人
      白志昌確係因顱腦損傷、胸部挫傷合併肋骨骨折等傷害，
      經送醫急救後，仍因外傷性休克不治死亡，業經檢察官督
      同檢驗員相驗屬實，製有勘（相）驗筆錄、相驗屍體證明
      書、驗斷書、相驗照片等附卷可憑（見同上相驗卷第62頁
      至第68頁、同上警卷第1頁、第2頁）。從上開驗斷書、相
      驗照片所示，被害人白志昌之頭顱兩側部挫壓傷合併顱骨
      壓陷性骨折、前胸部挫傷合併肋骨骨折，復據證人林庭毅
      於偵查中證稱：伊當時看到死者的頭部幾乎是介於慢車道
      及汽車道的白線上，死者的頭部明顯有被擠壓的痕跡，因
      為臉頰大約縮了三分之一到四分之一等語（見同上偵續卷
      第14頁反面），更證明死者白志昌當時之頭部確曾受輾壓
      ，要屬無疑。
（三）另證人戊○○於警詢時證稱：伊位於崇德路與瀋陽路口迴
      轉暫停，當時伊注意左右來車所以目睹公車壓到人的經過
      ，當時有一部機車倒在人的右邊。因為當時公車上下起伏
      很明顯伊看的很清楚公車FU-841壓過安全帽。公車於壓到
      後約七至八公尺，公車有停下來煞車燈有亮（一閃一閃）
      約 3-4秒後就開走；伊看到是公車右後輪壓到人希望警方
      採證等語（見同上相字卷第 9頁），亦有安全帽照片二幀
      在卷可憑（見同上偵字卷第37頁），被告所駕駛之公車，
      既曾壓過安全帽，則該公車車輪未沾有血跡亦屬合於常情
      ，尚難以車輪未有血跡，即遽認被告未輾壓過死者白志昌
      。其次被告於經過肇事地點時是空車，且曾到一中街去載
      運客人，再前往台中車站載客等情，業據被告供承在卷（
      見本院卷第40頁），顯然被告於經過肇事地點後，確曾再
      經過一段路程，則其所駕駛之公車車輪上如有任何沾黏物
      ，亦會因客車行進而掉落，亦屬合於情、理。是尚難謂被
      告所駕駛之公車車輪未沾有毛髮等物，即認該客車無輾壓
      過死者。綜上所述，足見被告所駕駛之上開營業大客車應
      有輾壓被害人白志昌頭部之事實，堪以認定。
（四）被告雖辯稱其不知道有撞到人云云。惟據證人丁○○、戊○○之上開證述可知，白志昌人車倒地後，被告駕車經過
      該處時，該車震動明顯；且據卷附道路交通事故調查報告
      表（一）所示，該處路面為柏油路面、乾燥、無缺陷，視
      距良好，亦無公車站牌，若非被告所駕駛之車輛輾壓到死
      者，則其車輛當無明顯震動起伏之情。而被告自承其係謹
      慎之人，且已駕駛營業大客車20餘年，平日駕駛座旁之窗
      戶會打開等語（見原審卷第52頁反面、第53頁），對此其
      車輛有震動起伏，自易明瞭。且證人戊○○亦證述：伊開
      車30多年，伊也有大貨車的駕駛執照，開過大型工程車也
      有10年以上。依伊經驗判斷，公車如果有壓到東西的話，
      駕駛應該會有感覺到等語（見同上偵查卷第48頁反面）。
      然衡諸上開常情，吾人於駕駛車輛行駛道路之際，若與他
      人車輛發生擦撞，豈有毫無感覺之理。況被告所駕駛之車
      輛係輾壓過人之身體，證人丁○○、戊○○亦均親眼目睹
      被告前揭營業大客車晃動之情況，則在車上駕駛之被告豈
      會毫無感覺。再者，被害人白志昌之身高為 175公分，身
      形並非瘦小，且係遭被告所駕駛之車輛輾壓而過，產生頭
      顱兩側挫壓傷合併顱骨壓陷性骨折，有驗斷書及相驗照片
      足供憑佐，堪認被告於行車之際，對於其車輪有輾壓過硬
      物，並導致車身有起伏晃動等情，實難諉為不知。據此，
      堪認被告辯稱不知道有撞到人云云，顯係事後卸責之詞，
      不可採信。
（五）再按道路交通事故之發生，常非於己之鄰親家里，時有告
      救不能情事，乃科以肇事者須即採取救護或其他必要措施
      ，並應向警察機關報告之法定義務，以防因就醫延誤致生
      無謂傷亡，並俾得通知傷亡者家屬到場，以明責任，是凡
      肇事人於行車肇事致人受傷或死亡，未即採取救護或其他
      必要措施，並向警察機關報告，即駕車逃逸者，均應依該
      規定處罰，至其嗣後是否受刑事訴追及已否與被害人達成
      民事和解，賠償損失，對其應受處罰一節，並不生影響。
      故汽車駕駛人駕駛汽車肇事，不論其責任之歸屬為何，即
      有義務留在肇事現場，採取救護或其他必要措施，並向警
      察機關報告，以維護他人之生命與其他用路人之交通安全
      。其立法目的，既係促使駕駛人於肇事致死傷後，能對被
      害人即時救護，報告警察機關，以減少死傷，是該罪之成
      立祇以行為人有駕駛動力交通工具肇事，致人死傷而逃逸
      之事實為已足，至行為人之肇事有否過失，則非所問（最
      高法院92年度臺上字第4468號刑事判決意旨參照）。本件
      被告駕駛上開營業大客車輾壓被害人白志昌，應有認識，
      已如前述，其竟未採取救護或其他必要措施，並向警察機
      關報告，即逕行駕車離去，嗣經人報警循線查獲，其肇事
      逃逸已甚灼然。本案事證明確，被告犯行堪予認定。
三、核被告所為，係犯刑法第185條之4之肇事致人死亡逃逸罪。
    原審認被告犯行罪證明確，依據上述理由，適用刑法第 185
    條之4、第41條第1項前段，中華民國96年罪犯減刑條例第 2
    條第1項第3款、第7條、第9條之規定，並審酌被告並無犯罪
    紀錄，素行良好，有臺灣高等法院被告前案紀錄表一紙在卷
    可憑（見原審卷第 4頁），茲念被告因一時失慮，駕車肇事
    後，未報警處理、施予救護或採取其他必要措施，不顧被害
    人安全，惡性非輕等一切情狀，量處如原判決主文所示之刑
    。又中華民國96年罪犯減刑條例業於96年7月4日公布，並於
    同月16日施行，依該條例第2條規定，犯罪在96年4月24日以
    前者，除本條例另有規定外，應予以減刑，本件被告之犯罪
    時間在96年3月23日，在96年4月24日以前，合乎中華民國96
    年罪犯減刑條例第 2條第1項第3款之規定，亦查無中華民國
    96年罪犯減刑條例第 3條不予減刑之情形，自應依法減其宣
    告刑2分之1，即減為有期徒刑4月，並依同條例第9條之規定
    ，諭知易科罰金之折算標準。經核原審判決認事用法均無違
    誤，量刑亦屬妥適。被告以不知撞到人為由，提起上訴，而
    指摘原判決不當，非有理由，應駁回其上訴。另查被告前未
    曾因故意犯罪受有期徒刑以上刑之宣告，有臺灣高等法院被
    告前案紀錄表一份在卷可按，被告僅因一時失慮致逃逸現場
    ，本院衡酌全案情節，認被告本身具有改善之可能性，其偶
    因一時疏失而觸犯本件刑章，且犯後業已於98年6月17日與
    告訴人和解，復於同日本院審理時當庭交付票面金額新台幣
    二萬元之支票一紙予告訴人，並同意於98年7月17日、同年8
    月 17日各再交付5萬元予告訴人，有和解書暨本院審理筆錄
    各一紙在卷可憑（見本院卷第49、52頁），且告訴人乙○○
    於 98年6月17日本院審理時亦當庭陳明願意原諒被告，請求
    給被告緩刑等語（見本院卷第49頁），且刑罰之執行，對被
    告之改善尚不具必要性，本院認經此偵審程序並刑之宣告後
    ，被告應知所警惕，而無再犯之虞，因認暫不執行其刑為當
    ，爰依刑法第74條第1項第1款規定，予以宣告緩刑二年，用
    啟自新。又本院為督促被告確實履行和解條件，認有依照刑
    法第 74條第2項第3款規定，命被告履行附件98年6月17日和
    解書所示之和解條件之必要，而併為此附負擔之宣告（被告
    如有違反所定負擔未履行賠償，且情節重大者，告訴人得依
    刑法第 75條之1第1項第4款之規定，聲請檢察官為撤銷緩刑
    宣告之聲請，執行宣告刑，併予敘明）。
據上論斷，應依刑事訴訟法第 368條，刑法第74條第1項第1款、
第2項第3款，判決如主文。
本案經檢察官丙○○到庭執行職務。
中    華    民    國    98    年    7    月     7     日
            刑事第十一庭   審判長法  官   陳  朱  貴
                                 法  官   何  志  通
                                 法  官   胡  文  傑
以上正本證明與原本無異。
如不服本判決應於收受送達後十日內向本院提出上訴書狀，其未
敘述上訴之理由者，並得於提起上訴後十日內向本院補提理由書（
均須按他造當事人之人數附繕本）「切勿逕送上級法院」。
                                 書記官   陳  桂  芬
中    華    民    國    98    年    7    月     8     日


司法院資訊處製作；財團法人民間司法改革基金會備份。
